【裁判字號】    92,上易,889
【裁判日期】    920923
【裁判案由】    詐欺等
【裁判全文】
臺灣高等法院高雄分院刑事判決                    九十二年度上易字第八八九號
    上  訴  人  臺灣屏東地方法院檢察署檢察官
    被      告  乙○○
右上訴人因被告詐欺案件，不服臺灣屏東地方法院九十一年度易字第一一二三號中華
民國九十二年五月十四日第一審判決（起訴案號：臺灣屏東地方法院檢察署九十一年
度偵字第四九九號），提起上訴，本院判決如左：
      主    文
上訴駁回。
      理    由
一、甲訴意旨略以：乙○○意圖為自己不法之利益，於民國（下同）八十九年十一月
    十五日起至同月二十六日止，向陳信佑（冒用丙○○之身分證，以受託人之身分
    ，向中華電信甲司申請行動電話門號：0000000000號，另簽分偵辦）
    借取其冒用丙○○之身分證申請之行動電話門號0000000000號ＳＩＭ
    卡，插置在不知情之女友楊惟晴（起訴書誤繕為許雅晴）之行動電話中使用，以
    此詐得免付行動電話費用之不法利益，而使丙○○平白蒙受電話費催繳及中華電
    信甲司受有新臺幣（下同）七千五百九十九元之損害，案經高雄縣警察局鳳山分
    局報告偵辦，因認被告乙○○涉有刑法第三百三十九條二項之詐欺得利罪嫌。
二、甲訴人認被告乙○○涉有刑法之詐欺得利罪嫌，無非係以被害人丙○○及證人楊
    惟晴、蕭巧鳳之指證，復有行動電話申請書影本一份附卷可稽，為其論據。訊據
    被告乙○○固坦承有利用前揭行動電話門號ＳＩＭ卡撥打電話之事實，惟堅決有
    何詐欺得利之犯行，辯稱：我不認識陳信佑，前開ＳＩＭ卡是我向「蔡美雪」借
    的，當時我與朋友合夥開一家小吃店，因我的手機被限制發話，需要手機聯絡開
    店事宜，所以蔡美雪借給我；不知該卡是屬贓物，我僅單純借用電話而已，並無
    詐取免除通訊費利益之犯意等語。
三、按犯罪事實應依證據認定之，無證據不得推定其犯罪事實。又不能證明被告犯罪
    者，應諭知無罪之判決，刑事訴訟法第一百五十四條、第三百零一條第一項分別
    定有明文。又事實之認定，應憑證據，如未能發現相當證據，或證據不足以證明
    ，自不能以推測或擬制之方法，為裁判基礎；且認定犯罪事實所憑之證據，無論
    直接證據或間接證據，其為訴訟上之證明，須於通常一般之人均不致有所懷疑，
    而得確信其為真實之程度者，始得據為有罪之認定，倘其證明尚未達到此一程度
    ，而有合理之懷疑存在時，即應為無罪之認定（最高法院四十年臺上字第八六號
    判例、七十六年度臺上字第四九八六號判例可參）。經查：
  (一)、前開中華電信甲司行動電話0000000000門號，係陳信佑冒用丙○○
      之身分證，以受託人之身分，向中華電信甲司申請之事實，已據丙○○在檢察
      官偵查中指訴綦詳，並有上開行動電話門號申請書影本在卷可稽（見偵查卷第
      十頁）。又被告確實有向蔡美雪借用前開行動電話門號0000000000
      號ＳＩＭ卡通話等情，已據被告於檢察官偵查中、原審及本院審理中供明在卷
      ，核與證人蔡美雪、楊淑貞在本院審理中證述之情節相符；況陳信佑於本案偵
      審中始終未到庭，依陳信佑之前案紀錄表觀之，陳信佑因涉及本案而遭臺灣屏
      東地方法院檢察署通緝在案，此有台灣高等法院被告（陳信佑）全國前案紀錄
      表在卷可稽；且依本案之證卷資料，並未顯示被告有向陳信佑借取前開行動電
      話門號ＳＩＭ卡通話之證據，甲訴人認被告直接向陳信佑借取前開行動電話門
      號ＳＩＭ卡等情，即非有據。
  (二)、本院依蔡美雪之戶籍住址屏東縣長治鄉○○路三十三號七樓之七，傳訊證人蔡
      美雪未到庭，嗣經交付管區警員拘提後，始得知蔡美雪因施用毒品案件已在台
      灣屏東看守所勒戒中，乃傳訊其到庭作證；證人蔡美雪於九十二年九月十六日
      在本院審理中到庭結證稱：「我自己有手機，因易付卡裡面沒有金額，所以才
      借他（指陳信佑）的卡，他說先借我使用二天，不用急著還」、「因乙○○女
      友向我借卡，我跟她說這卡是我朋友借給我的，不用繳費」、「陳信佑借我之
      隔日才借手機之ＳＩＭ卡給乙○○」、「在我住處借（指ＳＩＭ卡）給楊淑貞
      ，她還我之後，在店裡上班時候，乙○○又向我借」等語，依證人蔡美雪上開
      證述內容觀之，證人蔡美雪並不知前開手機之ＳＩＭ卡係贓物，證人蔡美雪既
      未對被告明白告知前開手機之ＳＩＭ卡係贓物，則自難認定被告於收受上開手
      機之ＳＩＭ卡時，即已有贓物之認識。從而，殊難論處被告收受贓物之罪責。
  (三)、再者，依卷內之通聯紀錄觀之，0000000000號門號利用手機序號00
      0000000000000撥打之時間係自八十九年十一月十六日至同年十一月二十六日
      止，共十一日，此有上開通聯紀錄在卷可憑（見警卷第二十二至二十六頁），
      被告使用前開手機之ＳＩＭ卡通話之時間並非長久；而依一般常情，借用友人
      之行動電話供己無償通訊使用之情形，所在多有，縱其所借用之行動電話係屬
      贓物，苟非借用人明知所借得者係屬贓物而收受，並進而主張其為合法使用人
      予以通訊使用，而應成立詐欺得利罪外，如僅係單純之借用，因借用人主觀上
      本無給付費用之意，其未給付相關通訊費用，乃事理之常，自不得據此而推定
      借用人有詐欺得利之犯意。本件並無確切之事證足以證明被告明知前開手機之
      ＳＩＭ卡係贓物而予以收受之犯行，已如前述，則被告即無持以主張係該卡之
      合法使用人，而要求中華電信甲司提供通訊服務，因此詐取免付通信費用之不
      法利益之故意；準此，被告前開所稱其無詐欺得利故意之辯解，應可採信。
  (四)、被害人丙○○在警訊時，係指述「其身份證於八十七年七月份由其男友蔡松旼
      持去影印時遺失，嗣遭冒名申請行動電話」等語，其在檢察官偵查中證稱：「
      0000000000號不是我申請的電話，不認識乙○○」等語。證人楊惟
      晴於警訊及本院審理中亦僅證明被告有向其借手機撥打電話之情事，證人蕭巧
      鳳於檢察官偵查中證稱：被告於八十九年十一月二十五日晚上九時十六分三十
      四秒至九時十七分四十六秒有打電話向其詢問楊富順之電話等語，則上開被害
      人丙○○及證人楊惟晴、蕭巧鳳之指證，均無法採為被告犯罪之證據。至於行
      動電話申請書影本一份，僅能證明陳信佑有利用丙○○名義向中華電信甲司申
      請行動電話門號0000000000號之事實而已，亦不能據此推定被告有
      收受贓物及詐欺得利之犯行。
    綜上所述，被告前開所辯，尚屬可採，甲訴人所持之論據均無法採為認定被告有
    罪之證據。此外，復查無其他積極證據證明被告有甲訴人所指之詐欺得利之犯行
    ，揆諸前揭法條及最高法院判例意旨，依法應為無罪判決之諭知。
四、原審因而以不能證明被告犯罪，而為被告無罪之諭知。經核原判決並無違誤，檢
    察官上訴意旨，仍執前詞，謂「被告於短短十一天撥打七千五百九十九元不符常
    情，蔡美雪始終無法傳喚到庭，則終究有無蔡美雪之人，不無疑義；況被告亦涉
    有收受贓物之犯行」云云，指摘原判決不當，惟被告確實係向證人蔡美雪借得前
    開手機之ＳＩＭ卡撥打電話等情，業經蔡美雪於本院審理中到庭結證屬實，亦無
    確切之事證足以證明被告有收受贓物之犯行，已如前述，本件檢察官之上訴，應
    認為無理由，應予駁回。
據上論結，應依刑事訴訟法第三百六十八條，判決如主文。
本案經檢察官彭南雄到庭執行職務。
中      華      民      國      九十二    年      九    月    二十三    日
                                臺灣高等法院高雄分院刑事第四庭
                                    審判長法官  蕭權閔
                  法官  陳吉雄
                                          法官  李嘉興
右正本證明與原本無異。
不得上訴。
                                        書記官  劉金萍
中      華      民      國      九十二    年      九    月    二十四    日


司法院資訊處製作；財團法人民間司法改革基金會備份。
